【裁判字號】    92,重訴,15
【裁判日期】    920702
【裁判案由】    槍砲彈藥刀械管制
【裁判全文】
臺灣板橋地方法院刑事判決                          九十二年度重訴字第一五號
    公  訴  人  臺灣板橋地方法院檢察署檢察官
    被      告  丙○○
    指定辯護人  甲○公設辯護人  彭宏東
右列被告因槍砲彈藥刀械管制條例案件，經檢察官提起公訴（九十二年度偵字第六三
一三號），甲○判決如左：
    主  文
丙○○未經許可，製造其他可發射子彈具有殺傷力之槍枝，處有期徒刑伍年貳月，併
科罰金新台幣玖萬元，罰金如易服勞役，以銀元佰元即新台幣玖佰元折算壹日。扣
案仿義大利製貝瑞塔改造手槍（槍枝管制編號0000000000號，含彈匣）與
德製八釐米改造手槍（槍枝管制編號0000000000號，含彈匣），及改造子
彈九顆、改造子彈半成品一百五十九顆、Ｃ型固定夾、老虎夾乙台、底火二排、火藥
二罐、線鋸乙枝、自繪之改造槍械尺寸圖三張、玩具槍附贈之槍枝零件名稱及分解圖
乙張，均沒收。
    事  實
一、丙○○明知可發射子彈具有殺傷力之改造手槍及具有殺傷力之子彈，均係屬槍砲
    彈藥刀械管制條例列管之槍砲、彈藥，未經許可不得製造、持有，竟仍基於製造
    改造玩具手槍及子彈，使可供擊發而具殺傷力之犯意，於民國九十一年十二月間
    某日，在臺北市○○區○○路某模型玩具店，以新臺幣（下同）六千九百元至五
    千九百元不等之代價，向綽號「阿傑」之成年男子購入玩具手槍三支（附贈七十
    八顆彈殼），另以八百元購入一百顆裝之彈殼乙包。復於九十二年一月十一日下
    午八時許，經由「阿傑」之介紹，在臺北市○○區○○路某處，以一萬三千元之
    代價，向姓名年籍不詳之男子，購入已打通之土造金屬槍管二支與供槍管適用具
    殺傷力子彈十五顆（其中二顆已滅失）。丙○○旋即在其臺北縣中和市○○路三
    二七巷四六號七樓租屋處，未經許可以土造金屬槍管二支分別換進仿義大利製貝
    瑞塔ＢＥＲＥＴＴＡ廠半自動手槍製造之玩具手槍（槍枝管制編號000000
    0000號，附彈匣）與仿德製ＷＡＬＴＨＥＲ廠半自動手槍製造之玩具手槍（
    槍枝管制編號0000000000號，附彈匣）上，改製成機械性良好可發射
    子彈具殺傷力之改造手槍二把。惟因所購買之上開具殺傷力子彈，無法適用於上
    開槍管，丙○○乃於同年一月十四日購進製造子彈所需之器具材料，於器具材料
    備齊後，旋即於上址開始製造子彈，其先量出所購彈殼之尺寸，加以紀錄後，自
    繪成尺寸圖，再以線鋸將購自模型玩具店之拋棄式彈殼切鋸成所需之七厘米長度
    ，又自鞭炮中取出火藥填充入彈殼內，惟尚未裝上彈頭，改製成不具有殺傷力之
    子彈半成品共九十八顆。嗣於九十二年三月二十日下午七時許，在上址租屋處，
    為警搜索查獲，並扣得仿義大利製貝瑞塔改造手槍、德製八釐米改造手槍與仿德
    製席格Ｐ二二０道具槍（槍管未通，附彈匣）各乙枝、改造子彈成品十三顆（十
    三顆具有殺傷力之子彈，經鑑定採樣試射四顆，剩餘九顆）、改造子彈半成品一
    百五十九顆（其中九十八顆經改造過，餘六十一顆尚未改造）、Ｃ型固定夾、電
    鑽乙具、砂輪機二台、老虎夾乙台、底火二排、火藥二罐、自繪之改造槍械尺寸
    圖三張、玩具槍附贈之槍枝零件名稱及分解圖乙張、彈簧八枝與線鋸乙枝等物。
二、案經台北市政府警察局大安分局報請臺灣板橋地方法院檢察署檢察官偵查起訴。
    理  由
一、訊據被告丙○○固不否認於右揭時地查獲上開槍彈及曾嘗試過幾次將買來之土造
    金屬槍管二支裝到玩具手槍上，另亦曾將買來的彈殼改製，扣案之子彈半成品一
    百五十九顆，其中四十二顆是有裝上火藥，五十六顆有切割過之事實，惟辯稱：
    土造金屬槍管二支都沒有成功裝到玩具手槍上，其中一支德製八釐米改造手槍，
    放進去是可以，但是滑套一動就散了，另外一支義大利製貝瑞塔改造手槍則是槍
    管裝進去，但滑套放不進去，都沒有改造成功，不知為何鑑定會有殺傷力，且警
    察查獲時槍是沒有組裝起來，只是一堆零件，是警察幫伊組裝起來的，另查獲之
    十三顆改造子彈成品，伊並沒有改造過，是連同土造金屬槍管一起買來的，有十
    五顆子彈，惟因尺寸不合，無法適用於上開槍管，乃向「阿傑」質問，其中一顆
    是阿傑折斷示範給伊看，並當場繪製尺寸圖一張教伊如何改造子彈，另一顆是伊
    自己折斷，均已滅失，剩下就是扣案之十三顆改造子彈成品云云。惟查：
  （一）被告丙○○於九十一年十二月間某日，在臺北市○○區○○路某模型玩具店
        ，購入玩具手槍三支，復於九十二年一月十一日下午八時許，在臺北市○○
        區○○路某處，以一萬元之代價，購入已打通之土造金屬槍管二支，旋即在
        其臺北縣中和市○○路三二七巷四六號七樓租屋處，未經許可，以土造金屬
        槍管二支分別換進仿義大利製貝瑞塔ＢＥＲＥＴＴＡ廠半自動手槍製造之玩
        具手槍與仿德製ＷＡＬＴＨＥＲ廠半自動手槍製造之玩具手槍（槍枝管上，
        手槍改造完成後，並有試過槍機是可以滑動之事實，迭據被告丙○○於本件
        槍枝查獲當時之警訊及甲○檢察署檢察官內勤初訊（分見偵查卷第十一至十
        三頁、第四十一頁）供承不諱，再者，被告丙○○就該次警訊、偵訊皆自供
        並未有何外力介入、或曾受刑求，筆錄所載亦為當日所言等語，得徵此二次
        供承具自由性、任意性。
  （二）被告嗣雖辯稱：土造金屬槍管二支都沒有成功裝到玩具手槍上，警察查獲時
        槍枝是沒有組裝起來，只是一堆零件，是警察幫伊組裝起來的云云，惟查被
        告從警訊至偵查中從未稱土造金屬槍管二支無法組裝到玩具手槍上，迄於甲
        ○調查時始提起，已有疑義；且警員到查獲之現場時，有聽到空槍射擊的聲
        音，扣案二枝有殺傷力的槍枝，都是由被告在警局內自己組裝完成後，始由
        警員送鑑定，警訊筆錄的內容都是被告自己講，現場有錄音並沒有中斷，被
        告在警訊時確實有說過手槍改造後，槍枝可以滑動等情，分據查獲之警員丁
        ○○及乙○○於偵查中及甲○訊問時證述綦詳（偵查卷第四十八、四十九頁
        ，甲○九十二年六月十三日訊問筆錄），另衡諸經驗法則，案發時之供述較
        少權衡利害得失，且不易受他人影響，較之於其後翻異之詞，自較可信，故
        除非可證明其更異之詞與事實更為相符，或其初供係虛偽者，自不得任意拾
        棄初供不採，是本件自以被告初訊自承已改造完成玩具手槍之供詞較為可採
        ，其後所辯土造金屬槍管二支都沒有成功裝到玩具手槍上，是警察幫伊組裝
        起來的等語，顯係矯飾卸責之詞。
  （三）另查獲之十三顆改造子彈成品，被告辯稱：並沒有改造過，是連同土造金屬
        槍管一起買來的，有十五顆子彈，但其中一顆是阿傑折斷的，其中一顆是我
        自己折的，剩下就是扣案之十三顆改造子彈成品，因為所購買之上開具殺傷
        力子彈，無法適用於上開槍管，才購進製造子彈所需之器具材料，以線鋸將
        購自模型玩具店之拋棄式彈殼切鋸成所需之七厘米長度，又自鞭炮中取出火
        藥填充入彈殼內，惟尚未裝上彈頭，改製成不具有殺傷力之子彈半成品共九
        十八顆等語。經查扣案之子彈成品及半成品有大、小不同長度型式，且被告
        於甲○訊問時已自承有改造子彈半成品九十八顆，衡情應無獨對此十三顆子
        彈有無改造乙節加以匿飾，是扣案具殺傷力之子彈十三顆，應係被告所稱連
        同槍管一併購買之改造子彈無訛，另尚有Ｃ型固定夾、老虎夾乙台、改造子
        彈底火二排、火藥二罐、自繪之改造槍械尺寸圖、及線鋸乙枝等供改造子彈
        所用之工具扣案可資佐證，是被告此部份之自白應與事實相符。
  （四）此外復有現場照片數幀附卷足憑，且有如事實欄所載之扣案物足資佐證。又
        上開扣案槍彈成品、半成品等物經送請內政部警政署刑事警察局鑑定，鑑驗
        結果認：仿義大利製貝瑞塔改造手槍一枝（槍枝管制編號00000000
        00號），認係仿ＢＥＲＥＴＴＡ廠半自動手槍製造之玩具手槍換裝土造金
        屬槍管改造而成之改造手槍，機械性能良好，可擊發適用之子彈，認具殺傷
        力；德製八釐米改造手槍一枝（槍枝管制編號0000000000號），
        認係仿ＷＡＬＴＨＥＲ廠半自動手槍製造之玩具手槍換裝土造金屬槍管改造
        而成之改造手槍，機械性能良好，可擊發適用之子彈，認具殺傷力；德製席
        格Ｐ二二０道具槍一枝（槍枝管制編號0000000000號）認係仿Ｓ
        ＩＧ  ＳＡＵＥＲ廠半自動手槍製造之玩具手槍，槍管內具阻鐵，無法擊發
        子彈，認不具殺傷力；改造子彈成品十三顆，認均係改造子彈，採樣試射四
        顆，均擊發，認具殺傷力；改造子彈半成品一百五十九顆，均係玩具金屬空
        彈殼；改造子彈底火二排，均係玩具底火帽；彈匣二個，認均係玩具金屬彈
        匣，均可供前述槍枝管制編號0000000000號槍枝使用等情，有該
        局九十二年五月十三日刑鑑字第０九二００四六九七０號槍彈鑑定書乙份附
        卷可憑。
    綜上所述，被告所辯，屬飾卸之詞，不足採信。本件事證明確，犯行洵堪認定，
    應予依法論科。
二、按扣案之槍彈如前所述分別係屬可發射子彈具有殺傷力而仿半自動手槍製造之改
    造玩具手槍及具殺傷力之子彈，屬槍砲彈藥刀械管制條例第四條第一項第一款、
    第二款所稱之槍砲、彈藥，依同條例第五條規定，非經主管機關許可不得製造、
    持有。核被告改造玩具手槍，所為係犯槍砲彈藥刀械管制條例第十一條第一項之
    製造可發射子彈具殺傷力之槍枝罪；又被告製造未具殺傷力之子彈，所為係犯同
    法第十二條第五項、第一項之製造子彈未遂罪；另被告未經許可，購買具殺傷力
    之子彈而持有，所為係犯同法第十二條第四項之未經許可持有子彈罪。被告製造
    具殺傷力之玩具手槍及製造未具殺傷力之子彈後之持有行為，其持有之低度行為
    為製造之高度行為所吸收，不另論罪；至公訴人雖認被告涉犯同條例第十條第四
    項未經許可持有改造模型槍之罪部分，按槍砲彈藥刀械管制條例第十條所指之「
    模型槍」，係指原設計非供殺敵、獵物，而使用特殊（空包）子彈，可供田徑比
    賽起始信號或供以嚇退野獸或供射擊訓練（因具後作力，可模擬真槍，以磨練射
    手持槍之穩定性）等用途之金屬材質「槍枝」，非一般廠商為供觀賞或作樣品所
    製造之各類「槍枝模型」，亦非為市售之各類「玩具槍」；「改造模型槍」則係
    指由產製槍械合法廠商製造之不具發射功能制式槍枝模型，經加工改造或得輕易
    改裝或加裝而具有發射功能及殺傷力之槍枝。而同條例第十一條之「其他可發射
    金屬或子彈具有殺傷力之各式槍枝」，係指改造模型槍以外經製造、改造具殺傷
    力之其他槍枝（以玩具槍改造並具殺傷力者，亦屬之），有內政部警政署八十五
    年十二月十三日八五警署保字第九一七０二號函可參。而本案扣案之仿義大利製
    貝瑞塔改造手槍（槍枝管制編號0000000000號）與德製八釐米改造手
    槍（槍枝管制編號0000000000號），依上開內政部警政署刑事警察局
    鑑驗之結果，認係以仿ＢＥＲＥＴＴＡ及仿ＷＡＬＴＨＥＲ廠半自動手槍製造之
    玩具手槍換裝土造金屬槍管改造而成之改造手槍，機械性能良好，可擊發適用子
    彈，均具殺傷力，自屬於槍砲彈藥刀械管制條例第十一條之「其他可發射金屬或
    子彈具有殺傷力之各式槍枝」，而非同條例第十條規定之「改造模型槍」，是公
    訴人認被告係犯同條例第十條第一項之未經許可製造改造模型槍罪，尚有未洽，
    起訴法條應予變更。次按連續犯之成立，除主觀上須基於一個概括之犯意外，客
    觀上須先後數行為，逐次實施而具連續性，侵害數個同性質之法益，其每一前行
    為與次行為，依一般社會健全觀念，在時間差距上，可以分開，在刑法評價上，
    各具獨立性，每次行為皆可獨立成罪，構成同一之罪名，始足當之；如數行為於
    同時同地或密切接近之時地實施，侵害同一之法益，各行為之獨立性極為薄弱，
    依一般社會健全觀念，在時間差距上，難以強行分開，在刑法評價上，以視為數
    個舉動之接續施行，合為包括之一行為予以評價，較為合理，則屬接續犯，而為
    包括之一罪（最高法院八十六年台上字第三二九五號判例參照），本件被告持續
    改造槍彈行為，乃其單一決意之接續實施，所侵害之法益單一，應為接續犯，公
    訴人認為連續犯則有未洽。而被告持有具殺傷力之子彈，及改造未具殺傷力之子
    彈，既係為供改造後之手槍使用，其持有具殺傷力之子彈及改造子彈未遂行為，
    與製造手槍行為間，即有方法、結果之牽連關係，應從一重之製造具殺傷力之玩
    具手槍罪處斷。又公訴意旨雖認扣案具殺傷力之子彈十三顆係被告所改造，然該
    十三顆子彈係被告向不詳姓名之人所購買，為供其同時購買之槍管所用，並非被
    告製造之子彈，已論述如前，公訴人認係被告所製造，尚有誤會，惟公訴人既認
    被告製造後復行持有，則本於起訴犯罪事實之減縮，甲○自得就被告持有具殺傷
    力之子彈部分為審理，而被告被訴製造具殺傷力子彈部分即不另為無罪之諭知。
    再者，公訴人雖未就被告改造未具殺傷力之子彈九十八顆部分起訴，惟被告改造
    子彈之目的，既係為供其改造之手槍使用，則與製造手槍行為間，即有方法、結
    果之牽連關係，而為牽連犯裁判上一罪關係，為起訴效力所及，甲○自應就其改
    造子彈未遂行為併予審理。另被告已著手於改造子彈之構成要件行為，而未能改
    造具殺傷力之子彈，為未遂犯。爰審酌具有殺傷力之槍砲、彈藥均屬高度危險物
    品，擅自製造並持有該物影響社會安全甚鉅，動輒可致被害人成傷、甚至亡故，
    對治安威脅非弱，惟併量酌扣案槍彈未查出曾涉刑案，尚未對社會有其他實害之
    舉及被告品行、犯罪之動機、手段、目的、生活狀況、智識程度及犯罪後之態度
    等一切情狀，量處如主文所示之刑，並就罰金部分諭知易服勞役之折算標準。
三、扣案仿義大利製貝瑞塔改造手槍（槍枝管制編號0000000000號，含彈
    匣）與德製八釐米改造手槍（槍枝管制編號0000000000號，含彈匣）
    ，及改造子彈九顆（原十三顆，試射四顆，驗餘九顆，其中經試射之四顆已因鑑
    驗擊發而不具殺傷力，失其違禁物之性質，自無庸沒收）均具殺傷力，為違禁物
    ，應依刑法第三十八條第一項第一款宣告沒收；而扣案改造子彈半成品九十八顆
    ，未具殺傷力，為被告所有因犯罪所得之物，應依刑法第三十八條第一項第三款
    宣告沒收；而扣案未經改造過之子彈半成品六十一顆、Ｃ型固定夾、老虎夾乙台
    、底火二排、火藥二罐、自繪之改造槍械尺寸圖三張、玩具槍附贈之槍枝零件名
    稱及分解圖乙張與線鋸乙枝，為被告供改造手槍、子彈所用之物，已據被告供承
    在卷，應依刑法第三十八條第一項第二款宣告沒收。至電鑽乙具、砂輪機二台、
    彈簧八枝，雖為被告所有，惟稱乃其平時工作所用之物，無證據顯示為被告供本
    件犯罪所用之物，爰不沒收之。另扣案仿德製席格Ｐ二二０道具槍（含彈匣）一
    枝（槍枝管制編號0000000000號），既無改造，且未具殺傷力，自不
    得沒收。
據上論斷，應依刑事訴訟法第二百九十九條第一項前段、第三百條，槍砲彈藥刀械管
制條例第十一條第一項、第十二條第五項、第一項、第四項，刑法第十一條前段、第
五十五條、第三十八條第一項第一款、第二款、第三款、第四十二條第二項，罰金罰
鍰提高標準條例第二條，現行法規所定貨幣單位折算新臺幣條例第二條，判決如主文
。
本案經檢察官伍逸康到庭執行職務
中    華    民    國      九十二      年      七      月      二        日
                                      臺灣板橋地方法院刑事第二庭
                                          法  官  吳幸娥
右正本證明與原本無異。
如不服本判決，應於判決送達後十日內，向甲○提出上訴狀。
                                          書記官  洪惠玲
中    華    民    國      九十二      年      七      月      二        日
附錄本案論罪科刑法條全文
槍砲彈藥刀械管制條例第十一條第一項：
未經許可，製造、販賣或運輸第四條第一項第一款所稱其他可發射金屬或子彈具有殺
傷力之各式槍砲者，處五年以上有期徒刑，併科新臺幣一千萬元以下罰金。
槍砲彈藥刀械管制條例第十二條
未經許可，製造、販賣或運輸子彈者，處一年以上七年以下有期徒刑，併科新臺幣五
百萬元以下罰金。
未經許可，轉讓、出租或出借子彈者，處六月以上五年以下有期徒刑，併科新臺幣三
百萬元以下罰金。
意圖供自己或他人犯罪之用，而犯前二項之罪者，處三年以上十年以下有期徒刑，併
科新臺幣七百萬元以下罰金。
未經許可，持有、寄藏或意圖販賣而陳列子彈者，處五年以下有期徒刑，併科新臺幣
三百萬元以下罰金。
第一項至第三項之未遂犯罰之。


司法院資訊處製作；財團法人民間司法改革基金會備份。
